【裁判字號】    89,訴,144
【裁判日期】    890804
【裁判案由】    分割共有物
【裁判全文】
台灣台東地方法院民事判決  八十九年度訴字第一四四號
    原      告    甲○○
    訴訟代理人    乙○○
    被      告    丙○○
    兼訴訟代理人  丁○○
右當事人間分割共有物事件，本院判決如左：
    主      文
兩造共有坐落台東縣台東市○○段五五六地號土地如附圖所示方法分割，Ｂ部分面積
零點零貳零伍玖壹公頃分歸原告所有，Ａ部分面積零點零肆壹壹捌貳公頃分歸被告丙
○○、丁○○按應有部分各為二分之一之比例保持共有。
訴訟費用由被告負擔三分之二，餘由原告負擔。
    事      實
甲、原告方面：
  一、聲明：如主文第一項所示。
  二、陳述：
      坐落台東縣台東市○○段五五六地號，地目建，面積七八○○平方公尺之土地
      ，為原告（權利範圍為六分之二）及被告丙○○、丁○○二人（權利範圍各為
      六分之二）三人所共有。茲兩造共有之土地，並無因物之使用目的不能分割或
      訂有不分割之契約，爰依民法第八百二十三條、第八百二十四條之規定，並顧
      及被告在附圖所示Ａ部分建有未辦保存登記之地上物等現狀，請求法院依附圖
      所示Ｂ部分面積零點零貳零伍玖壹公頃分歸原告所有，Ａ部分面積零點零肆壹
      壹捌貳公頃歸被告二人各按應有部分二分之一之比例保持共有。
三、證據：提出土地登記簿謄本、地籍圖謄本各乙件。
乙、被告丙○○、丁○○方面：
  一、聲明：同意分割。
  二、陳述：同意原告所提分割方法。
丙、本院依職權履勘現場，並囑託台東縣台東地政事務所測量並繪製土地複丈成果圖
    。
    理    由
一、原告起訴主張兩造共有坐落台東縣台東市○○段五五六地號，地目建，面積七八
    ○○平方公尺之土地，為原告及被告丙○○、丁○○三人所共有，原告之應有部
    分為六分之二，被告二人之應有部分各為六分之二之事實，有土地登記簿謄本乙
    件附卷可稽，堪信原告之主張為真正。
二、按各共有人得隨時請求分割共有物，但因物之使用目的不能分割或契約定有分割
    期限者，不在此限。共有物之分割方法，依共有人協議之方法行之。分割之方法
    ，不能協議決定者，法院得因任何共有人之聲請，命以原物分配於共有人，以原
    物分配於各共有人，以原物為分配時，如共有人中，有不能按其應有部分受分配
    者，得以金錢補償之，民法第八百二十三條第一項、第八百二十四條分別定有明
    文。經查系爭土地之地目為建，此有前揭土地登記簿謄本在卷可憑，並無不能分
    割之情事，且無不分割之特約，此經被告二人所不爭執，從而原告訴請裁判分割
    ，於法即無不合。
三、按法院就共有物所定之分割方法，有自由裁量之權，不受任何共有人主張之拘束
    （最高法院二十六年上字第一七九二號判例參照），惟應秉持公平原則，並斟酌
    其分割後之經濟效用，而為適當之分配。本件系爭土地，被告二人在附圖Ａ部分
    建有渠等現在居住未為保全登記之房屋一棟，已經本院履勘現場查明屬實，有勘
    驗筆錄為憑，並經台東縣台東地政事務所測量並繪製土地複丈成果圖為證，且被
    告亦同意原告所提之分割方法，原告請求分割共有物為有理由，應予准許，爰將
    系爭土地分割如主文第一項所示。
四、據上論結，本件原告之訴為有理由，爰依民事訴訟法第七十八條、第八十五條第
    一項但書，判決如主文。
中      華      民      國    八十九    年      八      月      四      日
                            台灣台東地方院法院民事庭
~B法      官  姜麗香
右為正本係照原本作成。
如不服本判決，得於判決送達後廿日內向本院提出上訴狀（須附繕本）。
「切勿逕送上級法院」
中      華      民      國    八十九    年      八      月      四      日
~B法院書記官  陳俊德


司法院資訊處製作；財團法人民間司法改革基金會備份。
